【裁判字號】    98,上訴,662
【裁判日期】    980714
【裁判案由】    毒品危害防制條例
【裁判全文】
臺灣高等法院臺南分院刑事判決         98年度上訴字第662號
上  訴  人
即  被  告  甲○○
上列上訴人因毒品危害防制條例案件，不服臺灣臺南地方法院97
年度訴字第1443號中華民國98年4月30日第一審判決（起訴案號
：臺灣臺南地方法院檢察署97年度毒偵字第2202號），提起上訴
，本院判決如下：
    主  文
上訴駁回。
    事  實
一、甲○○前於民國93年間，曾因毒品案件，經臺灣臺南地方法
    院裁定送觀察、勒戒後，於93年9月2日因無繼續施用傾向而
    執行完畢出所。詎甲○○仍未戒除毒癮，除施用第二級毒品
    業經判刑確定外，又於96年9月27日晚間8時50分許往前回溯
    26小時內某時，在臺南縣市某不詳地點，施用第一級毒品海
    洛因1次。
二、案經臺南縣警察局永康分局報告臺灣臺南地方法院檢察署檢
    察官偵查起訴。
    理  由
一、按觀察、勒戒執行完畢釋放後，5年內再犯施用毒品之罪者
    ，檢察官應依法追訴，毒品危害防制條例第23條第2項定有
    明文。本件被告甲○○於93年間因毒品案件，經臺灣臺南地
    方法院裁定送觀察、勒戒後，於93年9月2日因無繼續施用傾
    向而執行完畢釋放，其後於5年內再犯本件施用毒品之罪，
    依前述規定，自應由檢察官逕為追訴。
二、訊據被告於警詢、偵訊、原審及本院審理時均矢口否認有何
    施用第一級毒品海洛因之行為，辯稱其於96年9月27日為警
    查獲時，尿液會驗出有嗎啡陽性反應，乃在搭乘案外人乙○○所駕駛汽車前往臺南縣永康市○○路尋找丙○○時，在車
    上吸到丙○○施用海洛因時之二手煙所致。經查：
  (一)被告於96年9月27日在臺南縣警察局永康分局所採集之尿液
    （檢體編號：OQ96372），經原審送法務部調查局進行複鑑
    結果，為嗎啡陽性，有該局97年12月25日鑑定書卷內可憑，
    則被告於96年9月27日為警查獲後所採集之尿液中，確有因
    施用海洛因代謝所生之嗎啡反應，要屬無疑。
  (二)至被告所辯吸到二手煙云云。然證人乙○○於本院審理中到
    院證稱：【（問：你如何吸食毒品？）安非他命是用燒烤的
    方式，海洛因是摻入香煙裡面。】【（問：對你之前供述是
    用注射的方式施用海洛因等語有何意見《提示並告以要旨》
    ？）二種方式都有。】【（問：你都在何處吸毒？）在我家
    的房間裡面。】【（問：你之前於警訊中為何供述你是在你
    家的陽台吸毒《提示並告以要旨》？）有時候在陽台，有時
    候在房間。】【（問：你在房間吸毒的時候，甲○○有在你
    的房間內幾次？）忘記了，不過我也曾經在甲○○他家吸食
    海洛因、安非他命。】【（問：丙○○有無吸毒？）有的，
    他也有在甲○○的住處吸毒。】【（問：被查獲當天你們是
    否在同一輛車內？）是的，當時是我與甲○○2人在車上，
    當時甲○○是要去向丙○○要債，我只是陪同他去而已。】
    【（問：你要出發之前有無施用海洛因？）我們要出發之前
    我有在甲○○他家施用海洛因，甲○○他也有吸用安非他命
    。】等語。並未證述有在車內施用海洛因，且證人於警詢中
    亦證稱其施用海洛因之方式為：【我均是將少許海洛因粉末
    ，放進注射針筒內摻白開水稀釋，再以注射針筒施打皮下組
    織（俗稱肉射）】（警卷影本附於本院卷第35頁），並非摻
    入香煙吸用。此亦與其於本院中所證前後不符，按其施用第
    一級毒品海洛因之方式，於其於警詢中既承認有施用，至於
    施用方式則與案情及他人無關，所證自屬在自由意志下所為
    。至於其於本院審理中之證言，則因是否摻入香煙施用，可
    能影響被告吸入二手煙之抗辯，故乃改口稱係摻入香煙施用
    以配合被告之抗辯亦非無可能，本院斟酌其前後所證，認以
    其於警詢中之證詞為可採，附此敘明。
  (三)又丙○○於警詢中證稱：【我是將海洛因粉末放入針筒內摻
    礦泉水稀釋，注射皮下組織施用，最後一次吸食是於96年9
    月27日上午9時許，在住處臺南縣永康市○○路256巷3之35
    號主臥室廁所內施用的。】（警卷影本附於本院卷第49頁）
    。然於原審審理時卻證稱：「就我所知被告沒有碰過任何海
    洛因，在車上的時候，有我、被告、乙○○。乙○○跟我捲
    香菸吸食海洛因，我不知道是否因此害到被告。」等語。雖
    其於原審審理時，證稱96年9月27日在車內，係坐在後座，
    被告則係坐於前座，伊僅吸食摻有海洛因之香菸1支，被告
    且因厭惡該氣味而有以手煽風之動作云云。與其於警詢所述
    不符，而以證人既承認有施用第一級毒品海洛因之狀況下，
    在何處施用已無關其案情輕重，惟影響被告所稱吸進二手煙
    之辯解，是本院認證人前後所證不符，應以警詢所證為可採
    。
  (四)由上所述，本件被告所舉之證人乙○○、丙○○均未能證述
    有於97年9月27日在車上吸用摻入海洛因之香煙。且均證述
    彼等施用海洛因之方式為注射，並非吸煙方式。是被告所辯
    其吸入二手煙云云，顯非可採。
  (五)再按吸入煙毒之二手煙，在文獻上雖尚無能否由尿液中檢驗
    出煙毒反應之研究報告，然若非長時間與吸毒者直接相向且
    存心大量吸入吸毒者所呼出之煙氣，以二手煙中可能存在之
    低劑量煙毒，應不致在尿液中檢驗出煙毒反應，有法務部調
    查局82年8月6日（82）發技一字第4153號函卷內可佐。益可
    證被告所辯僅係吸到二手煙之情不可採信。則本件被告施用
    第一級毒品海洛因之犯行已臻明確，被告犯行可資認定。
三、查海洛因為第一級毒品，毒品危害防制條例第2條第2項第1
    款定有明文。是核被告所為，係犯毒品危害防制條例第10條
    第1項之施用第一級毒品罪。其施用前持有海洛因之低度行
    為，為其後施用之高度行為所吸收，不另論罪。
四、從而，原審以被告犯行明確，依毒品危害防制條例第10條第
    1項論罪科刑，並審酌被告施用第一級毒品海洛因，戕害自
    身健康，以及被告犯罪後設詞否認有施用海洛因犯行之態度
    等及其他一切情狀，量處被告有期徒刑1年，認事用法俱無
    不合，量刑亦稱妥適。被告上訴意旨否認犯罪，仍執前詞指
    摘原判決不當，並無可取，為無理由，應予駁回。
據上論斷，應依刑事訴訟法第368條，判決如主文。
本案經檢察官范文豪到庭執行職務。
中    華    民    國    98    年    7     月    14    日
                  刑事第一庭    審判長法  官  黃崑宗
                                      法  官  蔡長林
                                      法  官  夏金郎
以上正本證明與原本無異。
如不服本判決應於收受送達後10日內向本院提出上訴書狀，其未
敘述上訴理由者，並得於提起上訴後10日內向本院補提理由書（
均須按他造當事人之人數附繕本）「切勿逕送上級法院」。
                                      書記官  劉岳文
中    華    民    國    98    年    7     月    14    日
附錄：本判決論罪科刑法條：
毒品危害防制條例第10條第1項：
施用第一級毒品者，處6月以上5年以下有期徒刑。


司法院資訊處製作；財團法人民間司法改革基金會備份。
